臺灣花蓮地方法院交通事件裁定        100年度交聲字第252號
原處分機關  交通部公路總局臺北區監理所花蓮監理站玉里分站
法定代理人  林睿騰
異  議  人  羅瑞麟
即受處分人
上列異議人即受處分人因違反道路交通管理處罰條例案件，對於
交通部公路總局臺北區監理所花蓮監理站玉里分站 100年8月1日
所為之裁決處分（處分案號：北監玉裁字第裁 45-P00000000號）
聲明異議，本院裁定如下：
    主      文
原處分撤銷。
羅瑞麟汽車駕駛人，駕駛汽車經測試檢定酒精濃度超過規定標準
，吊扣普通重型機車駕駛執照十二個月，及應施以道路交通安全
講習。
    理      由
一、原處分意旨略以：異議人即受處分人（以下稱異議人）羅瑞
    麟於民國99年11月20日上午11時50分許，酒後騎乘車號HGV-
    487 號普通重型機車，行經花蓮縣瑞穗鄉○○村○○○○路
    以東 200公尺與東興路之交叉路口處，因不勝酒力自行倒地
    受傷，經送醫後為抽血酒精濃度檢驗，其數值達192MG/DL（
    換算成呼氣酒精濃度為每公升0.96毫克）而製單舉發。案移
    原處分機關，認異議人違規事實明確，乃依道路交通管理處
    罰條例第35條第1項第1款之規定，裁處異議人罰鍰新臺幣（
    下同）45,000元，並吊扣駕駛執照12個月及應施以道路交通
    安全講習。異議意旨則略以：伊沒有錢繳等語。
二、按汽車駕駛人飲用酒類後其吐氣所含酒精濃度超過每公升0.
    25毫克者，不得駕車；汽車駕駛人，駕駛汽車經測試檢定有
    酒精濃度超過規定標準者，處15,000元以上60,000元以下罰
    鍰，並當場移置保管其車輛及吊扣其駕駛執照 1年，道路交
    通安全規則第114條第2款及道路交通管理處罰條例第35條第
    1項第1款定有明文。經查：
(一)本件異議人於上開時、地酒後騎乘機車自行倒地受傷，經送
    醫後為抽血酒精濃度檢驗，其數值達192MG/DL（換算成呼氣
    酒精濃度為每公升0.96毫克）等情，為異議人所不爭執，並
    有花蓮縣警察局鳳林分局花警交字第 P00000000號舉發違反
    道路交通管理事件通知單附卷可稽，且經本院依職權調取臺
    灣花蓮地方法院檢察署100年度偵字第971號案件全卷查核無
    訛，自堪認定。
(二)按行政罰法第 26條第1項規定：「一行為同時觸犯刑事法律
    及違反行政法上義務規定者，依刑事法律處罰之。但其行為
    應處以其他種類行政罰或得沒入之物，而未經法院宣告沒收
    者，亦得裁處之。」究其立法目的，一行為同時觸犯刑事法
    律及違反行政法上義務規定時，由於刑罰與行政罰同屬對不
    法行為之制裁，而刑罰之懲罰作用較強，故依刑事法律處罰
    ，即足資警惕，實無一事二罰再處行政罰之必要，且刑事法
    律處罰，由法院依法定程式為之，較符合正當法律秩序，應
    予優先適用，但罰鍰以外之沒入或其他種類行政罰，因兼具
    維護公共秩序之作用，為達行政目的，行政機關仍得併予裁
    處。次按緩起訴期間內，有下列情形之一者，檢察官得依職
    權或依告訴人之聲請撤銷原處分，繼續偵查或起訴：一、於
    期間內故意更犯有期徒刑以上刑之罪，經檢察官提起公訴者
    。二、緩起訴前，因故意犯他罪，而在緩起訴期間內受有期
    徒刑以上刑之宣告者。三、違背第 253條之2第1項各款之應
    遵守或履行事項者，刑事訴訟法第 253條之3第1項定有明文
    。經檢察官為「緩起訴」處分者，於「緩起訴」之猶豫期間
    內，其最後是否會被檢察官提起公訴，猶懸而未定，亦即「
    緩起訴」處分於猶豫期間內尚未具有實質之確定力，檢察官
    於緩起訴期間內，可對被告為繼續觀察，如被告顯無反省警
    惕之情或根本欠缺反省警惕之能力，檢察官仍得依職權或依
    告訴人之聲請，將被告「緩起訴」處分撤銷。是依行政罰法
    第 26條第2項之立法意旨，亦必須待緩起訴處分實質確定時
    ，被告始最終地確定免於受刑事訴追，原處分機關始得為行
    政裁罰，亦即在緩起訴期間內即猶豫期間期滿前，該緩起訴
    處分仍有被撤銷之可能，此時原處分機關若為行政裁決，將
    使受處分人有同時遭受行政處罰及刑事訴追之危險，顯與行
    政罰法第26條規定之立法意旨相違背。查本件異議人所為酒
    後駕車之交通違規行為，因同時涉犯刑法第185條之3之公共
    危險罪，而為警移送臺灣花蓮地方法院檢察署偵查後，經該
    署檢察官認以緩起訴處分為適當，於 100年3月18日以100年
    度偵字第971號為緩起訴處分，緩起訴期間為1年（自100年4
    月19日起至101年4月18日），有前揭偵查卷可稽。是揆諸前
    揭說明，本件異議人既因同一酒後駕車行為同時觸犯刑事法
    律及違反行政法上義務，其中刑事責任部分並經檢察官為處
    分緩起訴，因該緩起訴期間尚未屆滿，異議人尚未經終局確
    定無庸受刑事處罰前，基於「一事不二罰」之行政罰原則，
    自不得依行政規定逕予裁罰。從而，原處分機關逕裁處異議
    人罰鍰45,000元部分，自難謂適法。
三、綜上所述，異議人就原處分罰鍰45,000元部分，聲明異議為
    有理由，原處分機關未審酌異議人之緩起訴處分尚未實質確
    定，即據以裁處罰鍰，與行政罰法第26條第1項前段、第2項
    規定不符，難認適法，應待緩起訴處分實質確定（101年4月
    18日）後，再依法定程序處理。又原處分機關於裁處吊扣駕
    駛執照12個月及施以道安講習之部分，則係預防將來再犯危
    險之管制罰，與罰鍰處分之行政秩序罰性質有別，原處分機
    關裁處吊扣駕駛執照12個月及施以道安講習部分，依法核無
    不當。惟因本件酒後駕車乃單一違規行為，裁處異議人罰鍰
    與吊扣駕駛執照及施以道路交通安全講習之處分無從區分（
    臺灣高等法院暨所屬法院98年度法律座談會刑事類提案第23
    號決議意旨可資參照）。從而，異議人提起本件聲明異議，
    為有理由，應由本院將原處分撤銷，並改諭知裁罰如主文第
    2項所示，以期適法。
據上論斷，依道路交通事件處理辦法第19條前段，裁定如主文。
中    華    民    國   100    年    8     月    31    日
                  交通法庭      法  官  劉柏駿
以上正本證明與原本無異。
如不服本裁定應於送達後5日內向本院提出抗告狀。
中    華    民    國   100    年    8     月    31    日
                                書記官